【裁判字號】    97,消債更,101
【裁判日期】    970825
【裁判案由】    更生事件
【裁判全文】
臺灣臺南地方法院民事裁定           97年度消債更字第101號
聲 請 人  甲○○○
即債務人
上列當事人因消費者債務清理事件聲請更生，本院裁定如下：
    主  文
債務人甲○○○自民國九十七年八月二十五日十七時起開始更生
程序。
    理  由
一、按債務人不能清償債務或有不能清償之虞，且無擔保或無優
    先權之債務總額未逾新臺幣（下同）1,200 萬元者，於法院
    裁定開始清算程序或宣告破產前，得向法院聲請更生。法院
    開始更生程序之裁定，應載明其年、月、日、時，並即時發
    生效力，消費者債務清理條例第3條、第42條第1項、第45條
    第1 項定有明文。又按債務人對於金融機構因消費借貸、自
    用住宅借款、信用卡或現金卡契約而負債務，在聲請更生或
    清算前，應提出債權人清冊，以書面向最大債權金融機構請
    求協商債務清償方案，並表明共同協商之意旨，而消費者債
    務清理條例施行前，債務人依金融主管機關協調成立之中華
    民國銀行公會會員辦理消費金融案件無擔保債務協商機制與
    金融機構成立協商者，不得聲請更生或清算，但因不可歸責
    於己之事由，致履行顯有重大困難者，不在此限，消費者債
    務清理條例第151條第1項、第5項定有明文。
二、本件聲請意旨略以：聲請人即債務人甲○○○現任職於成大
    好媽媽果汁店，每月薪資19,000元，除此薪資收入外，無其
    他財產，然累計債務總金額已達696,715 元，前曾依照中華
    民國銀行公會會員辦理消費金融案件無擔保債務協商機制，
    與遠東國際商業銀行等7 家銀行成立協商，每月應還款金額
    為14,500元，惟債務人95年原任職之來旺億超級商店股份有
    限公司結束營業，致債務人失業無法繳納協商債務，且債務
    人現每月須支付膳食費、扶養費、交通費、教育費、醫療、
    勞健保及水電之費用至少16,781元，已達不能清償或有不能
    清償之虞，且有不可歸責於己致履行顯有重大困難之事由，
    符合消費者債務清理條例第3條、第151 條第5項但書之規定
    ，爰依上開規定，提出財產及收入狀況說明書、債權人清冊
    、債務人清冊，聲請更生等語。
三、經查：
（一）債務人主張其現任職於成大好媽媽果汁店，每月薪資19,0
      00元，除此薪資收入外，無其他財產，然負債總額為696,
      715 元。又債務人曾於消費者債務清理條例施行前，與各
      債權銀行就無擔保債務成立協商，約定每月償還14,500元
      ，共分120 期等情之事實，業據其提出債務人清冊、債權
      人清冊、97年1月至3月薪資證明、財產及收入狀況說明書
      、戶籍謄本、財政部臺灣省南區國稅局財產歸屬資料清單
      暨95年度綜合所得稅各類所得資料清單、財團法人金融聯
      合徵信中心當事人查詢個人資料（信用報告）回覆書、協
      議書、無擔保債務還款計劃等件為證，並經本院依職權調
      取債務人之郵政、勞、健保及集保資料、電子稅務閘門財
      產所得調件明細表、財政部臺灣省南區國稅局所得稅之申
      報資料等情，核屬相符，堪認債務人確已達不能清償債務
      或有不能清償之虞之程度。又依債務人所提債權人清冊向
      各別債權人函詢，聲請人無擔保或無優先權之債務總額亦
      確實未逾1,200 萬元等情，亦有各債權人債權陳報狀可憑
      。另聲請人前未曾經法院宣告清算程序或宣告破產，亦未
      曾依消費者債務清理條例或破產法之規定而受刑之宣告等
      情，亦有本院民事紀錄科查詢表、臺灣高等法院被告前案
      紀錄表在卷可憑。
（二）又本件債務人雖曾於消費者債務清理條例施行前，與各債
      權銀行就無擔保債務以上述條件成立協商，然債務人現任
      職於成大好媽媽果汁店，每月薪資19,000元等情，業據提
      出97年1月至3月薪資袋為憑，扣除其每月應償還協商金額
      14,500元，僅餘4,500 元，衡量債務人之目前收入狀況，
      及家庭人口數（含子郭政民及債務人本人共2 人）與扶養
      之必要開支，確實已難維持其每月基本生活支出16,781元
      ，其主張係因不可歸責於己之事由，致履行上開協議顯有
      重大困難，應可採信。
四、綜上所述，債務人僅係一般消費者，並未從事營業，其已達
    不能清償債務或有不能清償之虞之程度，其中無擔保或無優
    先權之債務，在1,200 萬元以下，之前雖與各債權銀行達成
    協議，但因不可歸責於己之事由，致履行上開協議顯有重大
    困難，且未經法院裁定開始清算程序或宣告破產，又查無消
    費者債務清理條例第6條第3項、第8 條或第46條各款所定駁
    回更生聲請之事由存在，則債務人聲請更生，應屬有據，爰
    裁定如主文。
中    華    民    國    97    年    8     月    25    日
                  民事第一庭    法  官    田幸艷
以上正本證明與原本無異。
不得抗告。
中    華    民    國    97    年    8     月    25    日
                                書記官    劉紀君


司法院資訊處製作；財團法人民間司法改革基金會備份。
